【裁判字號】    88,易,4083
【裁判日期】    890718
【裁判案由】    詐欺
【裁判全文】
臺灣高雄地方法院刑事判決                        八十八年度易字第四八三號
    公  訴  人  臺灣高雄地方法院檢察署檢察官
    被      告  甲○○
右列被告因詐欺案件，經檢察官提起公訴（八十八年度偵緝字第四四八號），本院判
決如左：
    主  文
甲○○意圖為自己不法之所有，以詐術使人將本人之物交付者，處有期徒刑參月。緩
刑貳年。
    事  實
一、甲○○明知其向台北銀行請領之第四五四三之八號支票存款帳戶，早在八十六年
    三月十四日被列為拒絕往來戶，經濟已陷入窘境，而無清償資力，惟因餐廳結束
    經營，需款與房東結清租金，竟意圖為自己不法之所有，於八十六年十二月某日
    ，以電話向其小嬸丙○○佯稱伊妹需款孔急，委伊代為借款云云，惟遭黃女拒絕
    ，甲○○即委託其不知情之夫林原財代電丙○○表示該款係江女之妹所欲借，且
    願簽發支票以為擔保，丙○○信以為真，遂在電話中同意以甲○○之妹所簽發之
    支票作為借款之擔保。惟八十六年十二月十二日，甲○○竟簽發其所有上開銀行
    ，發票日期八十六年十二月十九日，面額十萬元之支票一紙，持至台南市○○路
    ○段一六八巷一三一弄七號丙○○之夫乙○○所負責經營之帝友企業有限公司（
    下稱帝友公司），向丙○○借款十萬元，並言明發票日期屆至前償還，惟當天丙○○因來不及自銀行領款借予甲○○，江女即先行返回台北，約定再由丙○○匯
    款予甲○○，惟數日後，帝友公司之會計吳格珠發現甲○○將支票金額「壹拾萬
    元」誤繕為「拾萬元」，遂將此事電話通知甲○○，惟甲○○竟虛與尾蛇，佯稱
    日後南下將持妹妹簽發之支票換回該票或還錢，請黃女先匯款予伊，嗣丙○○見
    甲○○遲未前來換票，遂未匯款予甲○○，江女見計未得逞，即再央請不知情之
    林原財打電話予丙○○催其匯款，丙○○礙於情面，且誤信甲○○所言，遂囑會
    計小姐吳格珠匯款十萬元予甲○○，惟甲○○屆期並未清償，嗣丙○○將上開支
    票存入帝友公司帳戶提示，始獲知該票早已拒絕往來，甲○○又避不見面，無從
    追索，始悉受騙。
二、案經丙○○訴由臺灣高雄地方法院檢察署檢察官偵察起訴。
    理  由
一、訊據被告甲○○固不諱言於上開時地，因結束餐廳經營，需款與房東結算租金，
    而持上開支票向丙○○借款十萬元，惟因丙○○不及領款而未借到，嗣丙○○向
    伊表示票面金額記載有誤，伊允諾換票，並請黃女先匯款，惟丙○○遲未匯款，
    伊遂委託林原財打電話予丙○○，嗣後丙○○始匯款予伊等情，惟矢口否認詐欺
    犯行，辯稱：伊未接獲銀行通知，不知伊所有支票已被列為拒絕往來戶；又伊當
    初係向丙○○表示伊餐廳週轉需用錢，而非佯稱伊妹借錢；且伊打電話予丙○○
    借錢，黃女並不同意，惟稱須有擔保，伊始思及伊有票，而持票向黃女借款，並
    非黃女不借後，伊再委託林原財打電話予黃女，向其表示該錢為伊妹所欲借；又
    伊夫林原財已代伊償還該筆借款云云。經查：
（一）被告如何於上開時地，先以電話向告訴人佯稱伊妹欲借款，未果，再委託被告
      之夫林原財以電話向告訴人騙稱該錢係被告之妹所欲借，並願簽發支票等語，
      嗣被告即持其本人之前揭支票，向告訴人借款，惟當天告訴人不及領款，被告
      先行返回台北，旋因告訴人發現支票金額記載有誤，被告又佯稱願意換票或還
      錢，請告訴人先匯款，嗣迄未見告訴人匯款，被告遂再委請林原財電催告訴人
      匯款，告訴人始匯款予被告，惟被告迄未還款等情，迭據告訴人指述綦詳，並
      有其提出之支票及退票理由單各一紙在卷可稽，而且被告亦自承其於八十六年
      七月下旬，即因所經營之餐廳虧錢，加上台北市政府掃黃，而結束餐廳營業，
      之後即無工作，經濟開始惡化等情，參以其向台北銀行請領之第四五四三之八
      號支票存款帳戶，早在八十六年三月十四日即被列為拒絕往來戶，此有台南市
      票據交換所八十八年二月三日票據退票資料查詢簡覆表一紙在卷可稽，足徵其
      於八十六年底向告訴人借款當時，經濟已陷入窘境，而無清償資力。被告雖辯
      稱其並未接獲銀行通知，不知已被列為拒絕往來戶云云，惟被告於台北銀行所
      開立支票存款帳戶第四五四三－八帳戶，於八十六年三月十四日拒絕往來，該
      銀行即於次日以雙掛號，寄往台北市○○區○○街一一八號五樓處通知被告等
      情，有台北銀行八十八年十二月三十一日北銀營存字第八八六０二八八九００
      號、八十九年一月二十九日北銀營存字第八九六００三０五００號函各一紙在
      卷可稽，而被告於八十六年六、七月間之前，係租住上開處所，亦為被告自承
      在卷，準此，台北銀行之通知既寄往被告承租之上開處所，被告自無不知已被
      列為拒絕往來戶之理，是被告諉稱其簽發支票向告訴人借款時，不知已被列為
      拒絕往來戶云云，顯係避就之詞，不足採信。
（二）次查，被告明知該錢係其本身結束餐廳所需用，竟向告訴人佯稱該款係伊妹所
      欲借等情，亦據告訴人指述歷歷，被告雖辯稱伊並未向告訴人佯稱伊妹所欲借
      ，而係據實以告，表示該款為伊餐廳週轉所需云云，惟告訴人曾在電話中要求
      被告簽發其妹妹之支票等情，業據被告供述在卷（見本院八十九年二月十六日
      審判筆錄），衡情倘被告非佯稱伊妹所欲借，告訴人豈有要求被告簽交其妹妹
      之支票以為擔保之理，是被告顯係故意隱瞞其經濟窘境，而向告訴人佯稱該款
      係伊妹所欲借，並願交付伊妹之支票以為擔保，嗣再持交其本人已被列為拒絕
      往來戶之支票予告訴人，以取信告訴人；抑且，告訴人未匯款前發現支票金額
      誤繕而通知被告時，被告又佯允換票，請告訴人先匯款，嗣未見告訴人匯款，
      遂再委託其夫林原財向告訴人催款，致告訴人陷於錯誤，匯款予被告等情，亦
      據告訴人指述在卷，被告亦不否認上開情節，僅辯稱因當時忙碌，忘記換票及
      還款一事云云，惟被告既故意隱瞞經濟窘境，且事後又未換票或還款，其謂並
      未於借款之初，蓄意詐騙云云，顯難採信。
（三）末查，被告雖辯稱該筆借款，業據其夫林原財於八十八年九月二十七日代為償
      還予告訴人之夫乙○○云云，並提出林原財與乙○○簽訂之協議書一紙為證，
      惟觀諸該協議書，除關於償還上開借款及簽名部分，係手繕之外，其餘內容均
      以打字為之，且提及已償還借款之文字，又係加註在協議書日期之後面，是該
      段文字是否係與協議書其餘內容同時書立，已有可疑，而且證人乙○○亦到庭
      結證當時協議並未提及該十萬元，協議書亦無後面加註之文字等語，並提出另
      一紙未加註文字之契約書一紙為憑，顯然被告所提該紙契約書後段加註之文字
      ，係事後捏造，自難據為對被告有利之認定，是被告辯稱林原財已代為償還云
      云，顯係杜撰之詞，不足採信。
（四）綜上所述，被告所辯，均係諉卸之詞，不足採信，本件事證明確，被告之犯行
      洵堪認定。
二、核被告所為，係犯刑法第三百三十九條第一項之詐欺取財罪。又被告利用不知情
    林原財以遂行其犯行，為間接正犯。爰審酌被告無前科紀錄，素行良好，因一時
    需款孔急，始以詐騙方式，詐得財物，騙取金額又非鉅，情節不重，且業與告訴
    人達成民事上和解，此有和解書一紙在卷可憑等一切情狀，酌情量處如主文所示
    之刑。又查被告前未曾受有期徒刑以上刑之宣告，此有台灣高雄地方法院檢察署
    刑案資查註紀錄表一紙在卷可稽，經此次科刑後，當知警惕，信無再犯之虞，本
    院認被告所受之宣告刑，以暫不執行為適當，併予宣告緩刑二年。
據上論斷，應依刑事訴訟法第二百九十九條第一項前段，刑法第三百三十九條第一項
、第七十四條第一款，罰金罰鍰提高標準條例第一條前段，判決如主文。
本案經檢察官陳登燦到庭執行職務。
中      華      民      國      八十九      年      七    月    十八    日
                                    臺灣高雄地方法院刑事第七庭
                                        法  官    李  璧  君
右正本證明與原本無異。
如不服本判決，應於判決送達後十日內，向本院提出上訴狀。
                                        書記官    李  忠  霖
中      華      民      國      八十九      年      七    月    十九    日
附錄本判決論罪之法條：
刑法第三百三十九條第一項：
意圖為自己或第三人不法之所有，以詐術使人將本人或第三人之物交付者，處五年以
下有期徒刑、拘役或科或併科一千元以下罰金。


司法院資訊處製作；財團法人民間司法改革基金會備份。
